臺灣臺南地方法院刑事判決　
110年度簡上字第198號
上  訴  人  臺灣臺南地方檢察署檢察官
被      告  王政翰


上列上訴人因被告犯詐欺案件，不服本院中華民國110年7月14日
110年度簡字第1381號第一審刑事簡易判決（聲請簡易判決處刑
案號：臺灣臺南地方檢察署110年度偵字第8413號、110年度偵字
第10047號），提起上訴及移送併辦（臺灣臺南地方檢察署110年
度偵字第14941、15614、15615、17295號），被告就被訴事實為
有罪之陳述，經告知簡式審判程序之旨，並聽取被告與公訴人意
見後，本院管轄之第二審合議庭裁定進行簡式審判程序，判決如
下：
    主  文
原判決撤銷。
王政翰幫助犯詐欺取財罪，處拘役伍拾伍日，如易科罰金，以新
臺幣壹仟元折算壹日。緩刑肆年，並應於緩刑期間，依如附表二
所示方式履行賠償義務。
    事  實
一、王政翰知悉近年來犯罪集團常以租賃、借用、買賣手機門號
    等方式，作為詐騙或恐嚇他人交付財物之不法用途，並預見
    無故收購他人之手機門號者，極可能係將之作為財產犯罪之
    工具，藉以避免真實身分暴露而遭到訴究，竟仍基於縱若有
    人持以作為詐騙之犯罪工具，亦不違反其本意之幫助詐欺取
    財之不確定故意，於民國109年12月31日某時，將其所申辦
    之行動電話門號0000000000、0000000000、0000000000號(
    以上3個門號合稱本案門號)，連同其他10個不詳行動電話門
    號，共13個行動電話門號，以新臺幣（下同）2,000元之代
    價，販售予真實姓名及年籍均不詳之詐欺集團成員「徐店長
    」。該詐欺集團成員所屬集團取得本案門號後，即以本案門
    號向樂點股份有限公司(下稱樂點公司)註冊申請如附表一所
    示之GASH會員，並於取得上開GASH會員後，意圖為自己不法
    之所有，共同基於詐欺取財之犯意聯絡，分別以附表一編號
    1至6「詐欺方法」欄所示之方式，對附表一所示告訴人施用
    詐術，使渠等陷於錯誤，分別依指示購買GASH遊戲點數，並
    傳送卡片序號及儲值密碼予詐欺集團成員，詐欺集團成員即
    將上開遊戲點數儲值至上開GASH會員帳戶內(交易時間、金
    額、儲值之會員帳戶均詳如附表一所示)。
二、案經林偉恩訴由臺南市政府警察局第六分局、郭峻昱、吳明
    哲、楊巽皓訴由臺南市政府警察局第一分局、王明弘訴由高
    雄市政府警察局苓雅分局、李宗翰訴由新北市政府警察局三
    峽分局報告臺灣臺南地方檢察署檢察官偵查起訴及移送併辦
    。
    理  由
一、本案被告王政翰所犯為死刑、無期徒刑、最輕本刑3年以上
    有期徒刑以外之罪，亦非屬高等法院管轄之第一審案件，其
    於本院準備程序及審理中就被訴事實均為有罪之陳述，經告
    知簡式審判程序之旨，並聽取檢察官及被告之意見後，本院
    合議庭依刑事訴訟法第364條、第273條之1第1項裁定進行簡
    式審判程序，是本案之證據調查，依同法第273條之2規定，
    不受同法第159條第1項、第161條之2、第161條之3、第163
    條之1，及第164條至第170條所規定證據能力認定及調查方
    式之限制，合先敘明。
二、上開事實，業據被告於警詢、偵查、本院準備程序及審理時
    ，均坦承不諱，並有如附表一所示證據資料附卷可佐，足見
    被告前開任意性自白與事實相符，堪以採信。是本案事證明
    確，被告上開犯行洵堪認定，應予依法論科。
三、論罪科刑及撤銷改判之理由：
  ㈠按刑法上之幫助犯，係指以幫助之意思，對於正犯資以助力
    ，而未參與實施犯罪之行為者而言（最高法院49年台上字第
    77號判例意旨參照）。查本件詐欺集團成員意圖為自己不法
    之所有，基於詐欺取財之犯意聯絡，先蒐集本案門號，再以
    附表一編號1至6所示之方式向各告訴人詐取財物得逞，核該
    詐欺集團成員所為均係犯刑法第339條第1項之詐欺取財罪。
    而被告基於幫助之犯意，提供本案門號由上開詐欺集團成員
    使用，雖使上開詐欺集團成員得以此為犯罪工具，以詐術使
    附表一編號1至6所示之各告訴人陷於錯誤而交付財物，藉此
    遂行詐欺取財犯行，惟並無相當證據證明被告有參與上述詐
    欺取財犯行之構成要件行為，僅係對詐欺集團成員之上述詐
    欺取財犯行提供助力，是核被告所為，係犯刑法第30條第1
    項前段、第339條第1項之幫助詐欺取財罪。
  ㈡被告以1個交付本案門號之行為，幫助不詳詐欺集團成員分別
    詐騙附表一編號1至6所示之各告訴人交付財物得逞，係以1
    個行為幫助6次詐欺取財之犯行，為想像競合犯，應依刑法
    第55條之規定，從一重之幫助詐欺取財罪處斷。又告訴人王
    明弘、吳明哲、楊巽皓、李宗翰遭詐欺取財部分之犯罪事實
    (即附表一編號3至6部分)，雖未經檢察官聲請簡易判決處刑
    ，惟此部分事實與檢察官聲請簡易判決處刑之部分具有想像
    競合犯之裁判上一罪之關係，為聲請簡易判決處刑效力所及
    ，本院自應併予審理。
  ㈢被告以幫助他人犯罪之意思而參與犯罪構成要件以外之行為
    ，為詐欺取財罪之幫助犯，爰依刑法第30條第2項之規定，
    按正犯之刑度減輕其刑。
  ㈣原審認被告犯罪事證明確，予以論罪科刑，固非無見。惟附
    表一編號3至6所示告訴人王明弘、吳明哲、楊巽皓、李宗翰
    遭詐欺取財部分之犯罪事實，與原審所認定之犯罪事實具有
    想像競合犯之裁判上一罪之關係，而為聲請簡易判決處刑效
    力所及，原審未及審酌於此，僅就告訴人林偉恩、郭峻昱遭
    詐欺取財部分予以論罪科刑，容有未洽。從而，檢察官以原
    審不及審酌告訴人王明弘、吳明哲、楊巽皓、李宗翰遭詐欺
    取財部分而提起上訴，為有理由，自應由本院予以撤銷改判
    。
  ㈤爰審酌被告交付本案門號供他人作為不法目的使用，助長詐
    欺活動之發生，並因此增加告訴人等事後向幕後犯罪成員追
    償及刑事犯罪偵查之困難，殊為不該；惟念被告前無因犯罪
    遭判處罪刑之刑事前案紀錄，有臺灣高等法院被告前案紀錄
    表存卷可參，其犯後已坦承犯行不諱，尚有悔意，復審酌被
    告已與告訴人林偉恩、郭峻昱、吳明哲調解成立（賠償義務
    及給付方式，詳如附表二編號1、2、4所示），有本院110年
    度南司刑簡上移調字第47號調解筆錄在卷可證（見本院卷第
    127至128頁），如確實履行，應足填補告訴人林偉恩、郭峻
    昱、吳明哲所受損害，兼衡被告迄未能與告訴人王明弘、楊
    巽皓、李宗翰達成和解或成立調解之情形，及被告之犯罪情
    節、各告訴人所受之損害情形，暨被告自陳學歷為高職畢業
    ，每月收入約26,000元，與父母及胞弟同住，胞弟為中度身
    心障礙人士，須扶養父母及胞弟（見本院卷第144頁）之智
    識程度、家庭生活狀況等一切情狀，量處如主文所示之刑，
    並諭知易科罰金之折算標準，以示懲儆。
　㈥被告前未曾因故意犯罪受有期徒刑以上刑之宣告，有臺灣高
    等法院被告前案紀錄表在卷可佐，其平日素行尚稱良好，本
    次係因一時失慮而罹刑章，犯後已坦認犯行，堪認有悔意，
    且事後已與告訴人林偉恩、郭峻昱、吳明哲調解成立，告訴
    人林偉恩、郭峻昱、吳明哲亦表示如被告能依調解成立內容
    履行，其等願意原諒被告，並請求法院從輕量刑或給予附條
    件緩刑機會（見本院卷第127至128頁），本院認被告經此偵
    審程序，當知戒慎而無再犯之虞，本院因認上開所宣告之刑
    ，以暫不執行為適當，併諭知如主文所示之緩刑期間，以勵
    自新。又本院審酌被告上開所宣告之刑雖暫無執行之必要，
    惟為期使被告於緩刑期間內深知戒惕，杜絕再犯，及為填補
    告訴人王明弘、楊巽皓、李宗翰之損失，並確保被告確實履
    行與告訴人林偉恩、郭峻昱、吳明哲所成立調解筆錄所載之
    賠償義務，以賠償告訴人等所受損失，爰依刑法第74條第2
    項第3款規定，諭知被告應於緩刑期間，依如附表二所示方
    式，履行賠償義務。而緩刑之宣告，係國家鑒於被告能因知
    所警惕而有獲得自新機會之期望，特別賦予宣告之刑暫不執
    行之寬典，倘被告未遵循本院所諭知前揭緩刑期間之負擔而
    情節重大，或在緩刑期間又再犯罪，或有其他符合法定撤銷
    緩刑之原因者，均可能由檢察官聲請撤銷本件緩刑宣告，而
    生仍須執行所宣告之刑之後果，附予指明。　　　　
四、按犯罪所得，屬於犯罪行為人者，沒收之；宣告前2條之沒
    收或追徵，有過苛之虞、欠缺刑法上之重要性、犯罪所得價
    值低微，或為維持受宣告人生活條件之必要者，得不宣告或
    酌減之，刑法第38條之1第1項本文、第38條之2第2項分別定
    有明文。查被告雖因出售門號而獲取犯罪所得2,000元，惟
    被告已與告訴人林偉恩、郭峻昱、吳明哲調解成立，有前引
    調解筆錄在卷供參，而依該調解筆錄所載，被告應賠償予告
    訴人林偉恩、郭峻昱、吳明哲之金額，顯逾其犯罪所得2,00
    0元，若再予宣告沒收上開犯罪所得，顯有過苛之虞，故依
    刑法第38條之2第2項規定，不予宣告沒收。
據上論斷，應依刑事訴訟法第455條之1第1項、第3項、第364條
、第273條之1第1項、第369條第1項本文、第299條第1項本文（
本件依刑事判決精簡原則，僅記載程序法條文），判決如主文。
本案經檢察官郭文俐聲請簡易判決處刑，檢察官蔡佩容提起上訴
及移送併辦，檢察官黃信勇到庭執行職務。
中　　華　　民　　國　　110 　年　　12　　月　　3 　　日
                  刑事第十庭    審判長法　官　劉怡孜
　　　　　　　　　                    法  官  陳欽賢
　　　　　　　　　                    法  官  潘明彥
以上正本證明與原本無異。
不得上訴。
　　　　　　　　　　　　　　　　　　　書記官  蘇豐展
中　　華　　民　　國　　110 　年　　12　　月　　3 　　日
附錄本案論罪科刑法條：
中華民國刑法第339條
意圖為自己或第三人不法之所有，以詐術使人將本人或第三人之
物交付者，處5年以下有期徒刑、拘役或科或併科50萬元以下罰
金。
以前項方法得財產上不法之利益或使第三人得之者，亦同。
前2項之未遂犯罰之。
附表一：                                                        （金額單位：新臺幣/元）       編號 告訴人 詐 欺 方 式 交易時間 GASH會員編號暨註冊之行動電話門號 交易金額 相  關  證  據 1 林偉恩 詐欺集團成員於110年1月10日晚間6時35分許，以通訊軟體LINE暱稱「張馨妤」與左列告訴人聯繫，佯稱須購買遊戲點數作為出遊費云云，致左列告訴人陷於錯誤，陸續購買GASH遊戲點數，並傳送卡片序號及儲值密碼予對方，詐欺集團成員遂於右列所示交易時間，將上開遊戲點數儲值至右列GASH會員帳戶內。 110年1月11日晚間6時59分 GASH會員編號：ZZ0000000000 註冊之行動電話號碼：0000000000 3,000元 1.告訴人林偉恩於警詢中之供述（見警一卷第25至27頁） 2.告訴人林偉恩提供購買遊戲點數之單據（見警一卷第29頁） 3.樂點公司電子郵件函覆會員資料明細及卡片序號訂單查詢明細（見警一卷第37至38頁） 4.行動電話門號基本資料(見警一卷第47頁)　    110年1月11日晚間7時49分  3,000元  2 郭峻昱 詐欺集團成員於110年1月5日下午1時6分許，以通訊軟體LINE暱稱「馨馨」與左列告訴人聯繫，佯稱須購買遊戲點數作為援交費、保證金云云，致左列告訴人陷於錯誤，陸續購買GASH遊戲點數，並傳送卡片序號及儲值密碼予對方，詐欺集團成員遂於右列所示交易時間，將上開遊戲點數儲值至右列GASH會員帳戶內。 110年1月5日下午1時58分 GASH會員編號：WZ0000000000 註冊之行動電話號碼：0000000000 3,000元 1.告訴人郭峻昱於警詢中之供述（見警二卷第7至8頁） 2.告訴人郭峻昱提供購買遊戲點數之單據（見警二卷第21至23頁） 3.通訊軟體LINE對話紀錄翻拍照片(見警二卷第25至33頁)　 4.樂點公司電子郵件函覆會員資料明細及卡片序號訂單查詢明細（見警二卷第17至20頁） 5.行動電話門號基本資料(見警二卷第9至10頁)    110年1月5日下午2時31分  5,000元  3 王明弘 詐欺集團成員於110年1月9日下午3時33分許，在社群媒體抖音帳號「@dawdawffhwah」中刊登其使用之通訊軟體LINE帳號，左列告訴人遂與其聯繫，詐欺集團成員佯稱須購買遊戲點數作為援交費、押金云云，致左列告訴人陷於錯誤，陸續購買GASH遊戲點數，並傳送卡片序號及儲值密碼予對方，詐欺集團成員遂於右列所示交易時間，將上開遊戲點數儲值至右列GASH會員帳戶內。 110年1月10日凌晨4時10分 GASH會員編號：VZ0000000000 註冊之行動電話號碼：0000000000 5,000元 1.告訴人王明弘於警詢中之供述（見併警一卷第11至15頁） 2.告訴人王明弘提供購買遊戲點數之單據（見併警一卷第17至23頁） 3.通訊軟體LINE對話紀錄擷圖(見併警一卷第25至70頁) 4.樂點公司電子郵件函覆會員資料明細及卡片序號訂單查詢明細（見併警一卷第76頁） 5.通聯調閱查詢單(見併警一卷第89至90頁)　    110年1月10日凌晨4時10分  5,000元  4 吳明哲 詐欺集團成員先於110年3月21日以交友軟體SweetRing中暱稱「Xing Yue」與左列告訴人互加好友後，再改以通訊軟體LINE暱稱「曉靜」與左列告訴人聯繫，詐欺集團成員佯稱須購買遊戲點數作為援交保證金云云，致左列告訴人陷於錯誤，陸續購買GASH遊戲點數，並傳送卡片序號及儲值密碼予對方，詐欺集團成員遂於右列所示交易時間，將上開遊戲點數儲值至右列GASH會員帳戶內。 110年3月31日晚間8時20分 GASH會員編號：ZZ0000000000 註冊之行動電話號碼：0000000000 5,000元 （共10次） 1.告訴人吳明哲於警詢中之供述（見併警二卷第7至9頁） 2.告訴人吳明哲提供購買遊戲點數之單據（見併警二卷第21至29頁） 3.通訊軟體LINE擷圖、交友軟體SweetRing對話紀錄擷圖(見併警二卷第33至35頁) 4.樂點公司電子郵件函覆會員資料明細及卡片序號訂單查詢明細（見併警二卷第17至19頁） 5.行動電話門號基本資料(見併警二卷第11頁)    110年3月31日晚間9時40分       110年3月31日晚間9時40分       110年3月31日晚間9時41分       110年3月31日晚間9時25分       110年3月31日晚間9時27分       110年3月31日晚間9時27分       110年3月31日晚間9時27分       110年3月31日晚間9時27分       110年3月31日晚間11時2分    5 楊巽皓 詐欺集團成員先於110年1月中旬以交友軟體PARTY暱稱「琪琪」與左列告訴人互加好友後，再改以通訊軟體LINE與左列告訴人聯繫，詐欺集團成員佯稱須購買遊戲點數作為見面之保證金云云，致左列告訴人陷於錯誤，購買GASH遊戲點數，並傳送卡片序號及儲值密碼予對方，詐欺集團成員遂於右列所示交易時間，將上開遊戲點數儲值至右列GASH會員帳戶內。 110年1月12日晚間6時9分 GASH會員編號：WZ0000000000 註冊之行動電話號碼：0000000000 1,000元 1.告訴人楊巽皓於警詢中之供述（見併警三卷第7至9頁） 2.全家便利商店股份有限公司函覆點數序號資料（見併警三卷第13至15頁） 3.通訊軟體LINE對話紀錄擷圖(見併警三卷第21至31頁) 4.樂點公司電子郵件函覆會員資料明細及卡片序號訂單查詢明細（見併警三卷第17至18頁） 5.通聯調閱查詢單(見併警三卷第19頁)　 6 李宗翰 詐欺集團成員以社群媒體抖音暱稱「詩涵」與左列告訴人聯繫，後改以通訊軟體LINE暱稱「陳詩涵」與左列告訴人聯繫，嗣詐欺集團成員於110年1月5日晚間8時29分前某時，佯稱須購買遊戲點數作為援交費及保證金云云，致左列告訴人陷於錯誤，購買GASH遊戲點數，並傳送卡片序號及儲值密碼予對方，詐欺集團成員遂於右列所示交易時間，將上開遊戲點數儲值至右列GASH會員帳戶內。 110年1月6日下午5時22分 GASH會員編號：WZ0000000000 註冊之行動電話號碼：0000000000 5,000元 1.告訴人李宗翰於警詢中之供述（見併警四卷第3至7頁） 2.通訊軟體LINE對話紀錄擷圖(見併警四卷第11至21頁) 3.告訴人李宗翰提供購買遊戲點數之單據、購買點數之付款使用清單(見併警四卷第9、21頁) 4.樂點公司電子郵件函覆會員資料明細及卡片序號訂單查詢明細（見併警四卷第30至31頁） 5.通聯調閱查詢單(見併警三卷第19頁) 

附表二：  編號 被告應履行之賠償義務及給付方式 1 (本院110年度南司刑簡上移調字第47號調解筆錄，調解成立內容第1項所載) 王政翰願給付林偉恩新臺幣6,000元。給付方法如下：自民國110年11月17日起至全部清償完畢止，按月於每月17日前（含當日）各給付新臺幣500元，如有1期未按時履行除視為全部到期外，王政翰願另給付林偉恩新臺幣1,200元之違約金。並指定匯入帳戶：本院110年度南司刑簡上移調字第47號調解筆錄所載林偉恩指定匯入之帳戶。 2 (本院110年度南司刑簡上移調字第47號調解筆錄，調解成立內容第2項所載) 王政翰願給付郭峻昱新臺幣20,000元。給付方法如下：自民國110年11月17日起至全部清償完畢止，按月於每月17日前（含當日）各給付新臺幣1,000元，如有1期未按時履行除視為全部到期外，王政翰願另給付郭峻昱新臺幣4,000元之違約金。並指定匯入帳戶：本院110年度南司刑簡上移調字第47號調解筆錄所載郭峻昱指定匯入之帳戶。 3 王政翰應於本判決確定日起參年陸月內，以按月分期給付或一次給付方式，賠償王明弘新臺幣10,000元。 4 (本院110年度南司刑簡上移調字第47號調解筆錄，調解成立內容第3項所載) 王政翰願給付吳明哲新臺幣50,000元。給付方法如下：自民國110年11月17日起至全部清償完畢止，按月於每月17日前（含當日）各給付新臺幣2,000元，如有1期未按時履行除視為全部到期外，王政翰願另給付吳明哲新臺幣10,000元之違約金。並指定匯入帳戶：本院110年度南司刑簡上移調字第47號調解筆錄所載吳明哲指定匯入之帳戶。 5 王政翰應於本判決確定日起參年陸月內，以按月分期給付或一次給付方式，賠償楊巽皓新臺幣1,000元。 6 王政翰應於本判決確定日起參年陸月內，以按月分期給付或一次給付方式，賠償李宗翰新臺幣5,000元。